【裁判字號】    95,台上,1288
【裁判日期】    950316
【裁判案由】    常業詐欺
【裁判全文】
最高法院刑事判決            九十五年度台上字第一二八八號
    上  訴  人  甲○○
                        弄5號.
                丙○○
    共      同
    選任辯護人  許卓敏律師
    上  訴  人  己○○
                        號2樓.
                乙○○
    共      同
    選任辯護人  薛松雨律師
                王玫珺律師
    上  訴  人  丁○○
                        香港身.
                戊○○
                        香港身.
    共      同
    選任辯護人  許卓敏律師
                陳郁仁律師
上列上訴人等因常業詐欺案件，不服台灣高等法院中華民國九十
二年四月十六日第二審判決（九十一年度上訴字第一六四三號，
起訴案號：台灣台北地方法院檢察署八十八年度偵字第二三五四
三號、第二六九六五號、八十九年度偵字第二四五五號、第二四
五六號、第一一七一九號），提起上訴，本院判決如下：
    主  文
原判決關於甲○○、丙○○、乙○○、己○○、丁○○、戊○○
部分撤銷，發回台灣高等法院。
    理  由
本件原判決撤銷第一審關於上訴人甲○○、丙○○、乙○○、己
○○、丁○○、戊○○科刑之判決，改判均論處上訴人等六人共
同常業詐欺罪刑（甲○○、丁○○各處有期徒刑一年十月，丙○
○處有期徒刑一年八月，己○○處有期徒刑一年六月，乙○○、
戊○○各處有期徒刑一年二月）；固非無見。
惟查：一、原判決以：「本件第一審判決正本固於民國九十一年
四月一日向台灣台北地方法院檢察署檢察官李建論為送達，惟本
件起訴之檢察官為柯金柱，到庭執行職務之檢察官為周士榆，其
第一次之送達（送達予李建論檢察官）難謂合法，周士榆檢察官
係於同年五月十五日收受判決，至同年月二十三日提起上訴，仍
屬合法」（原判決正本第十頁、第十一頁）。然第一審判決後，
何以未向柯金柱檢察官或周士榆檢察官為送達，竟送達予李建論
檢察官？何以遲至四十五天後始再向周士榆檢察官為送達？李建
論檢察官於收受時是否有因職務之異動而有收受之權限？原判決
未深入究明，即以李建論檢察官並非承辦檢察官，對之送達為不
合法，自有違誤。二、刑事訴訟法第九十五條規定，訊問被告應
先告知「一犯罪嫌疑及所犯所有罪名。二得保持緘默，無須違背
自己之意思而為陳述。三得選任辯護人。四得請求調查有利之證
據。」等事項。依原審筆錄之記載，原審除於九十一年六月二十
八日準備程序，甲○○到庭時於訊問前踐行上開告知程序外，於
九十一年八月二十八日、同年九月二十五日、九十二年四月二日
三次之審理期日，均未踐行上開告知程序（原審卷第一五四頁至
第一五七頁、第一八一頁至第一九五頁、第三一七頁至第三二九
頁），遽行判決，其踐行之訴訟程序難謂適法。三、原判決事實
欄一、認定上訴人等六人基於意圖為自己不法所有之常業犯意，
以進行假外匯保證金交易為詐騙之手段，實際上並無詢價下單，
於如原附表一所示之時間、地點，向被害人廖寶玉等八人詐得如
該附表所示之金額，並恃以維生；而依原判決附表一編號一記載
，廖寶玉被詐害金額為「美金二萬元」，匯款日期為「八十八年
八月三十日至八十八年九月十四日期間分兩次匯款」，但原判決
於理由欄三、謂：「廖寶玉於調查局供稱：『……該公司最後通
知伊，除一萬五千元美金虧損外，尚欠公司美金九十元，要伊補
足並簽妥自行虧損同意書』……，在偵查中證稱：『去年（八十
八年）十月間應徵行政人員，……伊分二次匯錢，每次皆匯一萬
美金』等語」（原判決正本第十三頁、第十四頁）；則就廖寶玉
何時被詐騙，及被詐騙之金額，原判決附表之記載、理由論述前
後不一，自有判決理由矛盾之違誤。四、原判決於事實欄二、認
定己○○自八十九年三月至五月間與張秀台、余祥龍（二人均另
案審理），僱用不知情之江雅婷等人，以上開手法，於如原附表
二所示之時間、地點，向被害人黃源億等八人詐得如該附表所示
之金額，並恃以維生；但證人江雅婷於偵查中證稱係於八十八年
十二月初至八十九年五月二十三日受僱等語（第一九五三六號偵
查卷第三十七頁反面），與原判決上開事實認定不符，又依原判
決附表二編號六、七被害人黃秀好、葉智斌被詐騙金額分別記載
為「美金二萬元」及「新台幣二十五萬」，但葉智斌於警詢供稱
：「我拿二十五萬新台幣與黃秀好共同開立美金戶頭從事外匯保
證金交易成為公司客戶」、「由黃秀好拿現金七十萬元開立美金
帳戶」；於原審供稱：「約二十五萬元給證人黃秀好，我們兩人
一起投資」等語，黃秀好於警詢供謂：「於三月十六日拿七十萬
台幣開立美金戶頭從事外匯保證金交易成為公司客戶，三月二十
四日又追加保證金新台幣三十五萬元」，於原審供謂：「二萬美
金只拿到匯款單」等語（偵字第一九五三六號卷第一一一頁、第
一二二頁；原審卷第二六七頁、第二七一頁），上開供述，倘屬
非虛，黃秀好所匯之美金二萬元其中似包括葉智斌所投資之新台
幣二十五萬元，且黃秀好另又匯款新台幣三十五萬元，與上開附
表記載亦有不符，原判決亦有判決理由矛盾之違誤。綜上，應認
原判決關於甲○○、丙○○、乙○○、己○○、丁○○、戊○○
部分有撤銷發回之原因。原判決其他有裁判上一罪關係部分，基
於審判不可分原則，應一併發回。
據上論結，應依刑事訴訟法第三百九十七條、第四百零一條，判
決如主文。
中    華    民    國  九十五  年    三    月   十六   日
                      最高法院刑事第十二庭
                          審判長法官  林  永  茂
                                法官  洪  文  章
                                法官  蘇  振  堂
                                法官  蕭  仰  歸
                                法官  何  菁  莪
      本件正本證明與原本無異
                                      書  記  官
中    華    民    國  九十五  年    三    月  二十二  日
                                                      Y


司法院資訊處製作；財團法人民間司法改革基金會備份。
